【裁判字號】    95,勞再易,12
【裁判日期】    970819
【裁判案由】    再審之訴
【裁判全文】
臺灣臺北地方法院民事判決            95年度勞再易字第12號
再審原告    乙○○
                        號
再審被告    展碁國際股份有限公司
法定代理人  甲○○
上列當事人間請求給付資遣費事件，再審原告對於民國95年6月2
1日本院94年度勞簡上字第64號民事確定判決提起再審之訴，本
院判決如下：
    主      文
再審之訴駁回。
再審訴訟費用由再審原告負擔。
    事實及理由
一、按再審之訴顯無再審理由者，得不經言詞辯論，以判決駁回
    之，民事訴訟法第502條第2項定有明文，而所謂「顯無再審
    理由」，係指針對再審原告所主張之再審原因，無須另經調
    查辯論，即可判定其不足以動搖原確定判決所為判斷結果而
    言。次按民事訴訟法第496條第1項第1款所謂適用法規顯有
    錯誤者，係指確定判決所適用之法規顯然不合於法律規定，
    或與司法院現尚有效及大法官會議之解釋，或最高法院尚有
    效之判例顯然違反者而言，或消極的不適用法規，顯然影響
    裁判者而言，並不包括判決理由矛盾、理由不備、取捨證據
    、漏未斟酌證據及認定事實錯誤之情形在內（最高法院97年
    度台聲字第1號裁判要旨、63年台上字第880號判例要旨參照
    。
二、再審原告主張：
    (一)再審被告已否認再審原告有無法勝任工作之事實，故再審
      被告於92年4月3日非法解僱再審原告所主張的事實係勞動
      基準法（下稱勞基法）第12條第1項第2款之事由，而非勞
      基法第11條第5款之事由，原審法官認定事實顯有錯誤，
      在適用法規上顯有錯誤。
    (二)原審法官以再審原告變更起訴前資遣費之請求而作審判，
      其事實有二，一為再審原告對同事有重大侮辱，就此再審
      被告不須給付資遣費，另一則為再審原告無法勝任工作，
      就此再審被告須給付資遣費，原審法官將兩個請求之基礎
      事實不同者而為實質審判，與判決書第2頁第二點之說明
      相牴觸且矛盾。原審法官以不存在且於法不合之事實即再
      審原告無法勝任工作為審判基礎，在適用法規上顯有錯誤
      。
    (三)再審原告於95年4月11準備程序期日為訴之變更於法有據
      ，可於原判決書第2頁第二點自明，故原審法官有認定事
      實之前題錯誤，其駁回再審原告之訴之變更，適用法規上
      顯有錯誤。
    (四)原審法官僅憑再審原告自認部分，與原判決書中第8頁第2
      點及第7頁第6點之說明相牴觸且矛盾，另再審原告希望原
      審法官能命再審被告交出不平等條約書及每日考核表，以
      證明再審原告確實可以勝任工作，但為原審所忽略，原審
      法官判決依據缺乏證據力，包括客觀之物證及人證，程序
      上違背證據法則，其依勞基法第11條第5款事由而為判決
      ，適用法規上顯有錯誤。
    (五)再審原告自認係因遭再審被告的訴訟壓迫，因再審被告堅
      持依勞基法拒付資遣費，迫於情勢，再審原告才會在非自
      由意志下主動地提出自認的部分，但不表示再審原告已無
      法勝任工作，自認不能成為法官作為事實審判的唯一方法
      ，再審原告自認的部分再審被告已於95年2月15日言詞辯
      論期日否認，又於95年5月9日準備程序期日主張無法勝任
      工作，於法不合，且當日再審原告因故遲到致未能即時趕
      上開庭，法院應寄發筆錄文書諭知，但再審原告卻未收到
      ，嚴重妨礙防禦權，再審原告一直到95年6月7日言詞辯論
      庭上首聞再審被告要作訴之變更且原審法官欲作實質上審
      理，再審被告突襲性之違法作為，雖經再審原告於法庭上
      提出異議反對而為時已晚，原審依此而為判決，其在適用
      法規上顯有錯誤。
    (六)原判決書第8頁第（二）項第1點之說明於法不合，蓋原審
      法官判決之事實前提係依勞基法第11條第5款規定而為審
      判基礎，惟原審法官認定再審被告於92年4月3日終止勞動
      契約係依勞基法第11條第5款規定為之，據於同法第16條
      第1項第3款規定終止勞動契約應於30日前預告，是申請調
      解有效期限應至當年5月3日，換言之，再審被告於92年4
      月3日與再審被告因資遣費始生勞資爭議，本於當年4月4
      日向臺中市政府勞工局聲請調解，完全符合上項法規所定
      有效期限，而再審被告並未於92年5月1日前依公司工作規
      定程序處置，並無法定效力，再審原告主張再審被告逕自
      非法終止勞動契約有違勞資爭議處理法第7條規定，於法
      有據。原確定判決認定之時間有違勞基法第12條第2項的
      法定程序，適用法規顯有錯誤。
    (七)再審被告非法解僱再審原告，故依勞基法第38條及勞基法
      施行細則第24條第3款的規定，擬向再審被告追加請求應
      給付積欠之特別休假工資，包括民國92年有14天特別休假
      、93年有14天特別休假、94年有14天特別休假、95年有15
      天特別休假、96年有15天特別休假、97年有15天特別休假
      。另請求再審被告應給付再審原告工作損害賠償金額之孳
      息部分，包括92年至97年，應按銀行每年公告之利率為據
      。
三、本件未經言詞辯論，故無再審被告之聲明及陳述。
四、查再審原告陳稱本院94年度勞簡上字第64號民事確定判決適
    用勞基法第11條第5款規定而判決再審被告應給付資遣費，
    有適用法規顯有錯誤情事，所舉再審被告已否認再審原告有
    不能勝任工作情事、該確定判決將兩個請求之基礎事實不同
    者而為實質審判，與判決書第2頁第二點之說明相牴觸且矛
    盾、該確定判決駁回再審原告之訴之變更，有認定事實之前
    題錯誤、該確定判決採再審原告之自認認定再審原告有不能
    勝任工作情事，與判決書中第8頁第2點及第7頁第6點之說明
    相牴觸且矛盾，且依據缺乏證據力，違背證據法則、再審原
    告於非自由意志下自認，不表示已無法勝任工作等事由，均
    係指摘本院94年度勞簡上字第64號民事確定判決有理由矛盾
    、取捨證據及認定事實錯誤之情形，惟並未指明該確定判決
    有何不合法律規定、或違反司法院現尚有效及大法官會議之
    解釋與最高法院尚有效之判例之情事，按諸前揭規定及說明
    ，洵難認再審原告之主張為有理由。至於再審原告雖指稱再
    審被告終止勞動契約有違勞資爭議處理法第7條規定，上開
    民事確定判決認定時間有違勞基法第12條第2項規定之適用
    法規錯誤情形云云，惟查，勞基法第16條第3項規定雇主未
    依同條第1項規定期間預告而終止勞動契約，僅應給付預告
    期間之工資，並非謂終止勞動契約無效，而勞基法第12條第
    2項規定乃指雇主須自知悉有勞基法第12條第1項第1款、第2
    款、第4款至第6款可終止勞動契約之事由起30日內為終止勞
    動契之意思表示，否則即不得終止勞動契約，與再審原告指
    陳再審被告應於30日內依公司工作規則施以懲戒處分無關，
    且上開勞基法之規定亦均與勞資爭議當事人聲請調解之調解
    期間無涉，再審原告陳稱本院94年度勞簡上字第64號民事確
    定判決認定再審被告於92年4月3日終止勞動契約，未違反勞
    資爭議處理法第7條規定，有適用法規錯誤情事云云，亦屬
    無據。
五、綜上所述，再審原告主張本院94年度勞簡上字第64號民事確
    定判決有民事訴訟法第496條第1項第1款所定之再審事由，
    洵屬無據，其指摘該確定判決不當，求予廢棄改判，顯無理
    由，爰依民事訴訟法第502條第2項之規定，不經言詞辯論，
    逕予判決駁回。
六、據上論結，本件再審之訴為無理由，依民事訴訟法第502條
    第2項、第78條規定，判決如主文。
中    華    民    國    97    年    8     月    19    日
                   勞工法庭    審判長法  官  張靜女
                                     法  官  黃明發
                                     法  官  鄭佾瑩
以上正本係照原本作成
不得上訴
中    華    民    國    97    年    8     月    19    日
                               書記官  高雲龍


司法院資訊處製作；財團法人民間司法改革基金會備份。
